臺灣臺北地方法院刑事判決　　　　　　　 94年度易字第660號
公　訴　人　臺灣臺北地方法院檢察署檢察官
被　　　告　戊○○
　　　　　　乙○○
上列被告因竊盜案件，經檢察官提起公訴（93年度偵字第21616
號），本院判決如下：
    主  文
乙○○連續攜帶兇器、毀越安全設備竊盜，累犯，處有期徒刑貳
年陸月。
戊○○幫助連續攜帶兇器、毀越安全設備竊盜，處有期徒刑肆月
，如易科罰金，以參佰元折算壹日。
    事  實
一、乙○○前於民國87年間因竊盜案件，經臺灣高等法院判處有
    期徒刑1年確定，於88年8月7日縮刑期滿執行完畢，復於91
    年間因竊盜案件，經本院判處有期徒刑3月，於92年3月11日
    易科罰金執行完畢，於92年間因違反毒品危害防制條例案件
    ，經本院判處有期徒刑4月，於93年5月8日縮刑期滿執行完
    畢，復於92年間因竊盜案件，經臺灣高等法院判處有期徒刑
    2年確定（經通緝到案後，現執行中）；戊○○前曾於92年
    間因違反毒品危害防制條例案件，經本院於92年10月2日以
    92年簡字第3120號判處有期徒刑7月，緩刑3年，於92年11月
    20日判決確定，現仍在緩刑期間，詎乙○○、戊○○二人仍
    不知悔改，乙○○基於意圖為自己不法所有之竊盜概括犯意
    ，委由戊○○代為租車，戊○○知情即基於幫助連續竊盜之
    犯意，於民國93年11月1日，在台北市○○區○○路2段157
    巷18之1，出面向旺來貨車租賃車行（下簡稱旺來租車行）
    承租車牌號碼EE─2712號自小貨車後，將該車停放於指定之
    路旁，並將租得車輛之鑰匙放置於前輪輪胎下後離去，由乙○○自行取用行使，乙○○即連續於93年11月2日13時許、
    同日13時32分許、同年月5日13時許，駕駛該自小貨車，前
    往台北縣坪林鄉魚堀32號、台北縣坪林鄉粗窟村粗窟15之1
    號、台北縣坪林鄉粗窟村粗窟13之2號，攜帶可用以拆卸不
    鏽鋼鐵門，而依一般生活經驗客觀上亦足以對人之生命、身
　　體造成危害之不明兇器，以破壞鐵門門鎖或破壞窗戶並拆卸
　  白鐵大門之方式，侵入丁○○、甲○○、丙○○住處（此部
    份均未據告訴），連續竊取丁○○所有藍白相間塑膠帆布1
    件、電動茶葉剪1支、鋤草機1具、抽水馬達1具；甲○○所
    有之冰箱大小各1台、除濕機1台、鋤草機2具、茶葉剪1支、
    卡拉OK 整組、麥克風1組、大門鋁門窗的框1具；丙○○所
　　有之白鐵大門2扇、電視1台、流理台配件4件、電毯1件，得
　  手後搬至上開自小貨車自行駕駛離去，於93年11月6日，由
    乙○○駕駛上開自小貨車返還旺來租車行時，車上遺留丁○○遭竊之藍白相間塑膠帆布1件及丙○○遭竊之電視機1部；
    嗣於93 年11月29日22時許，在台北縣新店市○○路○段86號
    ，為警查獲。
二、案經台北縣政府警察局新店分局報請臺灣臺北地方法院檢察
    署檢察官偵查起訴。
    理  由
一、訊據被告二人除坦承係乙○○委由戊○○前往旺來租車行租
    用上開自小貨車，交由乙○○駕駛該車獨自前往坪林鄉，由
    乙○○還車，其上留有丁○○、丙○○遭竊之上開物品等事
    實外，餘均矢口否認，被告戊○○辯稱：其不知被告乙○○
    委託其代為租車係何用途，乙○○僅告知為清運垃圾，而其
    駕駛執照業已遺失，無法租車，其係基於幫助之意，代為租
    車，至交車之方式係由乙○○指示，其不知為何乙○○如此
    云云，被告乙○○辯稱：其係欲租用該車清運垃圾，其雖曾
    至坪林清運垃圾，但時間係晚間，並非告訴人所指時間，至
    於其還車時所遺留之電視機及帆布，均係其於垃圾堆拾得，
    並非其竊得云云，惟查：
    （一）自路口監視器及旺來汽車商行店內監視器翻攝之照片
          、旺來汽車商行與戊○○簽訂之租賃小貨車合約書、
　　　　　93年11月1日至6日之車輛預約登記資料，為從事業務
　　　　　之人於業務上所須製作之紀錄文書、告訴人甲○○、
  　　　　丙○○之指訴及證人丁○○、林桂霜之證述及證人指
　　　　　認被告刑事照片、台北縣政府警察局新店分局贓物認
　　　　　領保管單等物均經本院提示，被告乙○○、戊○○未
　　　　　曾聲明異議，經本院審酌認為適當，而均有證據能力
　　　　  。
    （二）右揭事實，關於租車部分，業據被告二人坦承不諱，
          核與證人即旺來汽車商行會計林桂霜於警訊時之供述
          情節相符，並有上開租賃小貨車合約書、汽車預約登
          記料在卷可稽，其餘事實部分，業據證人丁○○到庭
          結證其曾與被告乙○○所駕駛之上開車輛擦身而過，
          並見到被告乙○○正駕駛該車，其上載有其及甲○○
          失竊之物品等語明確（見本院94年7月12日審判筆錄
          ），而被告乙○○駕駛該車至上揭地點行竊之事實，
          亦有翻拍自監視錄影帶之照片在卷可參，且被告於自
          行還車時亦留有被害人丁○○遭竊之藍白相間塑膠帆
          布1件及丙○○遭竊之電視機1部，並經證人林桂霜述
          明，且經被害人丁○○、丙○○認明相符具領保管，
          有贓物認領保管單在卷可參，被告乙○○空言辯稱其
          係於垃圾堆拾得云云，並無提出任何證據以供查明或
          足以相佐，且核其於92年3月間獨自攜帶兇器駕駛自
          用小貨車毀越安全設備侵入住宅竊取電視、音響、不
          鏽鋼門、鋁竊等物，其亦係空言辯稱於路邊拾取云云
          ，有本院調閱臺灣高等法院93年度上易字第1084號確
          定判決及全卷、本院92年度易字第1053號判決及全卷
          在卷可參，而其竊盜之犯行亦據被害人丁○○、林阿
          妲、甲○○指訴明確，其於本院再次空言辯解，並不
          足採，其犯加重竊盜之犯行，至為明確。
    （三）被告戊○○雖矢口否認其有參與竊盜之犯行，經核證
          人丁○○僅見被告乙○○一人駕駛上開自用小客車載
          贓物物離去，且依被告乙○○前次犯案行為，其均係
          一人獨自搬取電視、冰箱、不鏽鋼門等重物，自行駕
          駛自用小貨車離去，且依被告戊○○供稱該種自用小
          貨車附有起重機，則該等重物可由行為人獨自一人搬
          取上車，而被告乙○○於本院審理中亦不否認被告黃
          清泉代其租車後即將鑰匙置於車輪下方交付，未與其
          共同駕駛該車載運物品，其於93年7月3日起至94年3
          月7日止任職於育人幼稚園擔任司機工作，有育人幼
          稚園育人 (94)證字第002號服務證明書，辯稱於幼稚
          園學生四點下課前應待命，尚無法於上揭時點至坪林
          鄉行竊等語，且查全卷資料亦無任何積極證據足認被
          告戊○○曾於上揭時點與被告乙○○共同前往上揭地
          點行竊，則其所辯未共同參與行竊等情，尚屬可採；
          惟其亦坦承於93年10月間始與與被告乙○○於公園相
          識，即於93年10月間至11月1日間連續為被告乙○○
          租車達4次，且每次均以將鑰匙置於輪胎後面，將車
          停放於指定路邊之方式交付車輛，未曾當面交車，而
          其亦坦承明知被告乙○○因無駕駛執照而代其租車，
          綜合全案，如以常理來看，實屬不合理等語（見本院
          94 年7月12日審判筆錄），其代無駕駛執照之被告余
          煌輝租車，於租得後以不合於一般常理之方式交付，
          其亦坦承被告乙○○駕駛該車係欲載運大型物品所用
          ，則其係基於幫助被告乙○○行竊之犯意，實施構成
          要件以外之幫助行為，應可認定，其幫助連續加重竊
          盜之事證明確，被告二人之犯行，均堪以認定。
二、
（一）按刑法第321條第1項第2款所謂之「門扇」，係指門戶、
      窗扇等阻隔出入之設備而言，至於鐵門窗或玻璃僅屬防盜
      之安全設備，難謂與門扇之含義相同，最高法院57年台上
      字第1207號、73年台上字第3398號判決意旨參照。而拆卸
      不鏽鋼鐵門，通常需備有相當工具，與一般破壞門窗玻璃
      或撬開鐵窗，可能利用現場拾取之磚塊、石頭、木條等物
      有異，因認被告乙○○於93年11月2日13時32分許及同年
      月5日13時許，侵入甲○○、丙○○住處，竊取甲○○所
      有之大門鋁門窗的框1具，丙○○所有之白鐵大門2扇時，
      均備有用以拆卸不鏽鋼鐵門之工具，且此類足以拆卸固定
      鐵門之工具，依一般生活經驗，客觀上亦足以對人之生命
      、身體造成危害，而得作為兇器使用，因認被告於93年11
      月2日及同年月5日竊盜時，均有攜帶兇器之加重要件。核
      被告所為，係犯刑法第321條第1項第2款、第3款之攜帶兇
      器、毀越安全設備加重竊盜既遂罪，起訴書雖僅記載被告
      所為係犯刑法第321條第1項第2款之加重竊盜罪，惟被告
      所使用之工具足認具有客觀上之危險性而得供作兇器使用
      ，公訴人就此部分雖漏未論告，惟此部分與起訴之犯罪事
      實為同一犯罪行為之實質上一罪關係，為起訴效力所及，
      自為本院所得審判之範圍，且僅屬加重條件之特定明確，
      自不生變更法條之問題。被告前後3次加重竊盜犯行，時
      間緊接，方法相同，觸犯基本構成要件相同之罪名，顯係
      基於概括犯意為之，依連續犯之規定論以刑法第321條第1
      項第2款、第3款之攜帶兇器、毀越安全設備加重竊盜一罪
      ，並依法加重其刑。又其前受如事實欄所載有期徒刑之刑
      執行完畢後五年以內再犯本件有期徒刑以上刑之罪，為累
      犯，應依刑法第47條之規定，加重其刑，並遞加之。
（二）核被告戊○○所為，係犯刑法第30條、第321條第2款、第
      3款之幫助連續加重竊盜罪。公訴人雖認被告戊○○係與
      被告乙○○具有犯意聯絡及行為分擔而為共同正犯，惟依
      卷內資料無從證明被告戊○○有參與竊盜之構成要件行為
      ，亦無證據足認其有共謀共同正犯之犯意聯絡，其基於幫
      助犯意而為構成要件以外之行為，係屬幫助犯甚明，此與
      起訴之基本社會事實相同，本院自得依法變更被告戊○○
      為幫助犯，並變更起訴法條（最高法院30年上字1574判例
      參照）。被告戊○○所犯幫助行為，應依刑法第30條第2
      項之規定，減輕其刑。
（三）爰審酌被告乙○○前有多次竊盜前科，素行不佳，於執行
      完畢後，旋為本件連續竊盜犯行，及其攜帶工具犯罪之手
      段，以闖空門方式竊取他人財物，危害他人財產法益之情
      節非輕，經告訴人甲○○到庭表示，其犯案手法將電視、
      鐵門都拆走，使其等生活不安心，不會原諒他等語（見本
      院94年7月12日審判筆錄），且犯後矢口否認犯行，態度
      不佳，顯無悔意等一切情狀，被告戊○○於緩刑期間竟率
      以為上開幫助行竊行為，其犯罪之目的、手段、其品行、
      犯罪所生之損害、犯罪後否認犯行之態度等一切情狀，分
      別判處如主文所示之刑，並就被告戊○○諭知易科罰金之
      折算標準，以示懲儆。
據上論斷，應依刑事訴訟法第299條第1項前段、第300條、刑法
第56條、第321條第1項第2款、第3款、第30條第1、2項、第47條
、第41條第1項前段，罰金罰鍰提高標準條例第2條判決如主文。
本案經檢察官李傳候到庭執行職務
中　　華　　民　　國　　94　　年　　7 　　月　　26　　日
　　　　　　刑事第十二庭審判長法　官　李英豪
                              法　官  胡宏文
                              法　官  沈君玲
以上正本證明與原本無異。
如不服本判決，應於判決送達後10日內向本院提出上訴狀。
                              書記官  袁以明
中　　華　　民　　國　　94　　年　　7 　　月　　26　　日
附錄本案論罪科刑法條全文
刑法第321條
中華民國刑法第321條
犯竊盜罪而有左列情形之一者，處六月以上、五年以下有期徒刑
：
一  於夜間侵入住宅或有人居住之建築物、船艦或隱匿其內而犯
    之者。
二  毀越門扇、牆垣或其他安全設備而犯之者。
三  攜帶兇器而犯之者。
四  結夥三人以上而犯之者。
五  乘火災、水災或其他災害之際而犯之者。
六  在車站或埠頭而犯之者。
前項之未遂犯罰之。
